臺灣高等法院高雄分院刑事判決　　　 110年度原上訴字第23號
　　　　　　　　　　　　　　　　　 110年度上訴字第856號
上　訴　人　臺灣橋頭地方檢察署檢察官
上　訴　人
即　被　告　林杰　



上　訴　人
即　被　告　張丞　


上　訴　人
即　被　告　黃志安



上　訴　人
即　被　告　江榮發


上一人
指定辯護人　本院公設辯護人　孫妙岑
被　　　告　林奕成


 
上列上訴人因被告妨害自由等案件，不服臺灣橋頭地方法院109
年度原訴字第13號、109 年度訴字第534 號，中華民國110 年4
月28日第一審判決（起訴案號：臺灣橋頭地方檢察署109 年度偵
字第7887號、第8499號，追加起訴案號：109 年度偵字第11792
號），提起上訴，本院判決如下：
    主  文
上訴駁回。
    事  實
一、林杰於民國109 年2 月間，受祥記水電工程有限公司（下稱
    祥記公司）負責人林瑞豐委託，代為向城安新科技股份有限
    公司（下稱城安新公司）負責人乙○○，催討城安新公司積
    欠祥記公司新臺幣（下同）4 億68萬1,735 元工程款（業經
    臺灣臺中地方法院以103 年度建字第178 號判決城安新公司
    應給付上開金額），因林杰多次聯繫乙○○處理還款事宜，
    乙○○均未予回應，林杰遂起意以私行拘禁之方式對乙○○
    施加還款壓力，而依其犯罪計畫單獨為下列（一）之犯行、
    與張丞、黃志安、江榮發、甲○○共同為下列（二）之犯行
    ，並與張丞、黃志安、江榮發共同為下列（三）之犯行：
(一)林杰為正確掌握乙○○行蹤以遂行嗣後私行拘禁乙○○之計
    畫，於109 年6 月2 日某時，在高雄市苓雅區大順三路與建
    國一路口某停車場，基於竊錄乙○○非公開活動之犯意，未
    經乙○○之同意或授權，將事先購得之GPS 衛星定位追蹤器
    （下稱本案追蹤器），裝設在乙○○所使用之車號0000-00
    號自小客車右後保險桿內側，透過自身所持用之附表編號4
    所示0000000000號行動電話門號，利用本案追蹤器回傳定位
    功能發送之電磁紀錄，記錄追蹤乙○○所駕駛上開自小客車
    之所在位置、移動方向及行蹤等個資。另於109 年7 月8 日
    前幾日，林杰為躲避嗣後遭警方追查其私行拘禁乙○○之犯
    行，於新竹地區向真實姓名年籍不詳綽號「阿威」之成年男
    子，以每部13萬元之價格購買懸掛偽造車牌號碼0000-00 號
    、ANY-1297號、AJN-8698號（此車牌之N 字母顯示為上下顛
    倒）車牌之權利車三部（以下分別稱A 車、B 車、C 車），
    並基於行使偽造特種文書犯意，在不特定路段上路持以行使
    ，足生損害A 、B 車真正車牌實際車主及公路監理機關管理
    汽車牌照之正確性。
(二)林杰為執行私行拘禁乙○○之計畫，許諾於事成後每人可分
    得10萬元之報酬，邀集張丞、黃志安、江榮發及甲○○，共
    同基於私行拘禁之犯意聯絡，分持附表編號3 、15、16、18
    所示行動電話互相聯繫，將犯行分工如下：林杰、張丞、黃
    志安、江榮發等4 人（下稱林杰等4 人），於109 年7 月8
    日凌晨某時於新竹市南寮漁港某處集合後，共同駕駛A 、B
    車南下，行經臺南市東山區仙公廟時將B 車停在現場，共乘
    A 車至高雄，林杰透過本案追蹤器得知車號0000-00 號自小
    客車從該日中午起停留在高雄市左營區高鐵站旁站前南路民
    營停車場，研判乙○○搭乘高鐵北上，遂於該處等候乙○○
    返回取車；同日20時45分許，乙○○前往上開停車場取車，
    林杰等4 人遂持林杰所有附表編號1 之模擬槍（經鑑定不具
    有殺傷力）上前要求乙○○配合一起離開停車場，乙○○見
    狀欲逃跑卻跌倒在地，林杰等4 人即強力拖行乙○○上A 車
    ，嗣後為加強控制乙○○行動而持續對其以套頭蒙面，並以
    繩索綑綁雙手及在耳朵黏貼膠帶，致乙○○受有左手肘、雙
    手腕鈍挫傷、聽神經受損等傷害。嗣林杰等人駕駛A 車北上
    ，行經B 車停放之臺南市東山區仙公廟，林杰指示張丞將A
    車開回新竹，林杰、黃志安、江榮發則駕駛B 車搭載乙○○
    前往嘉義縣溪口鄉北極殿附近甲○○事先提供之工寮稍事休
    息。於同年月9 日某時，張丞從新竹駕駛不知情之其母親張
    秀美名下、實際由張丞管領使用之車號000-0000號（下稱D
    車）至上開工寮與林杰、黃志安、江榮發會合，林杰指示將
    B 車放在嘉義市某停車場後，林杰等4 人再駕駛D 車搭載乙
    ○○前往位於嘉義縣○○鄉0 鄰00號之中崙溫泉民宿投宿，
    於同年月10日20時許，林杰等4 人駕駛D 車搭載乙○○前往
    嘉義縣六腳鄉某處與甲○○會合，甲○○已事先向不知情友
    人鄭耿豪（所涉本案犯行業經檢察官為不起訴處分）借用車
    號000-0000號自小客車（車主為鄭耿豪妹妹鄭佩慈，下稱E
    車），林杰指示張丞將D 車開回新竹，林杰、黃志安、江榮
    發等改搭乘甲○○駕駛之E 車並搭載乙○○，前往南投縣○
    ○鄉○○村○○路0000號旁由林杰事先向不知情友人彭福順
    借用之小木屋，甲○○再駕駛E 車搭載林杰1 人另行投宿於
    南投縣埔里鎮林中林汽車旅館，小木屋內則由黃志安、江榮
    發二人看守乙○○。嗣甲○○駕駛E 車離開，於同年月11日
    1 時許返回嘉義縣六腳鄉蒜頭村將E 車返還鄭耿豪，林杰再
    指示張丞從新竹駕駛C 車至林中林汽車旅館與之會合，並於
    同日15時許至埔里鎮採購生活用品後返回上開小木屋。
(三)嗣於109年7月11日19時5分前某時，林杰等4人在私行拘禁乙
    ○○之狀態下，將乙○○蒙面拿下並加以鬆綁，由林杰拿出
    事先寫好的債權協議書要求乙○○照抄，乙○○因林杰等4
    人勢眾，且已遭拘禁多日，期間均遭蒙面及捆綁，無從逃離
    及恐懼若拒絕將遭遇不測，遂不敢反抗，乃依林杰之指示書
    寫債權協議書2 張，內容略為：城安公司負責人乙○○因積
    欠祥記公司工程款4 億500 萬1,819 元，經雙方達成協議以
    2 億元達成和解，付款方式交由洪建（應為健）溥全權處理
    現金交付事宜等。
(四)嗣警方根據相關蒐證資料，於南投縣埔里鎮鎖定林杰、張丞
    行蹤並從後跟隨，得知乙○○可能在上開小木屋內，遂於10
    9 年7 月11日19時5 分進行攻堅，順利救出遭蒙面及捆綁之
    乙○○，當場以現行犯逮捕林杰等4 人，緊急搜索後扣得如
    附表編號1 至19所示之物，始循線查獲上情。
二、案經乙○○及其配偶邱翠蓮訴由高雄市政府警察局左營分局
    報告臺灣橋頭地方檢察署檢察官偵查起訴及追加起訴。
    理  由
一、證據能力
    按被告以外之人於審判外之言詞或書面陳述，屬傳聞證據，
    原則上不得作為證據；惟按被告以外之人於審判外之陳述，
    雖不符刑事訴訟法第159 條之1 至第159 條之4 之規定，而
    經當事人於審判程序同意作為證據，法院審酌該言詞陳述或
    書面陳述作成時之情況，認為適當者，亦得為證據，刑事訴
    訟法第159 條第1 項、第159 條之5 第1 項分別定有明文。
    查本判決所引用屬於傳聞證據之部分，均已依法踐行調查證
    據程序，且檢察官、被告及辯護人於本院審理時，均明示同
    意有證據能力（見本院原上訴卷第149 至152 頁），基於尊
    重當事人對於傳聞證據之處分權，及證據資料愈豐富愈有助
    於真實發現之理念，本院審酌該等證據作成時情況，並無違
    法取證之瑕疵，且無顯不可信之情形，以之作為證據應屬適
    當，自均有證據能力。
二、認定犯罪事實所憑之證據及理由
    上開事實，業據被告林杰、張丞、黃志安、江榮發、甲○○
    於本院審理時坦承不諱（本院原上訴卷第147 、148 、213
    、214 頁），核與證人即告訴人乙○○、邱翠蓮、證人鄭耿
    豪警詢之證述、偵查中具結證述、證人林瑞豐、林啓鐘即乙
    ○○友人、柯昭銘即本案追蹤器業者、彭福順、戴銘詮即林
    杰友人、張秀美、羅悉悅即張丞友人於警詢之證述情節相符
    （他卷第13至15、19至22頁，警一卷第82至89、90至92、10
    0 至101 、102 至103 、116 至117 、118 至120 、121 至
    123 、128 至130 、131 至139 、140 至142 、159 至167
    、180 至183 、185 至187 頁，追加警卷第112 至113 頁，
    偵一卷第55至59、63至67、107 至117 頁），並有109 年7
    月13日職務報告、高雄市政府警察局左營分局（下稱左營分
    局）偵查隊公務電話紀錄表、原審109 年度急搜字第9 號刑
    事裁定、搜索扣押筆錄（林杰）、扣押物品目錄表、扣押物
    品收據、贓物認領保管單（發還30萬元予告訴人乙○○）、
    現場照片、勘察採證同意書、自願受搜索同意書（鄭耿豪）
    、搜索扣押筆錄（鄭耿豪）、扣押物品目錄表、扣押物品收
    據、搜索扣押筆錄（張秀美）、扣押物品目錄表、扣押物品
    收據、偵查報告、林啓鐘提供持用手機通聯紀錄截圖、通聯
    調閱查詢單、高雄榮民總醫院診斷證明書、乙○○傷勢照片
    、告訴人邱翠蓮之錄音譯文、臺灣臺中地方法院103 年度建
    字第178 號民事判決影本、臺灣高等法院臺中分院106 年度
    抗字第22號民事裁定影本、委託書（109 年2 月17日、109
    年6 月1 日、109 年7 月9 日）、乙○○手寫「債權協議書
    」影本2 份、內政部警政署刑事警察局109 年7 月10日刑紋
    字第1090074362號鑑定書、現場勘察報告、現場相片冊、申
    請支援刑案現場勘察通報單、109 年7 月10日高市警刑鑑字
    第000000-0號刑事案件證物採驗紀錄表、109 年7 月9 日高
    市警刑鑑字第000000-0號刑事案件證物採驗紀錄表、手機IP
    登錄時間查詢表、追蹤軌跡翻拍照片、追蹤軌跡表、案發地
    點周遭詳細路線及監視器畫面、監視器影像擷圖及警方蒐證
    照片、監視器影像畫面、偽造車牌比對照片、車輛資料詳細
    報表、GPS 查車APP 之手機翻拍照片、林杰與甲○○間微信
    通訊軟體訊息紀錄翻拍照片、江榮發持用手機內與林杰間之
    臉書訊息紀錄翻拍照片、張丞持用手機內與林杰間之臉書訊
    息紀錄翻拍照片、查獲本案追蹤器照片、林杰乘坐偽造車牌
    車輛照片、林杰使用之車輛照、公路監理電子閘門、110 報
    案紀錄單、鄭耿豪提供「林晧暘」（甲○○）臉書頁面翻拍
    照片、戴銘詮提供持用手機LINE通訊軟體翻拍照片、林杰之
    親友網脈表、城安建設開發股份有限公司登記公示資料查詢
    服務、洪健溥之親友網脈表、左營分局109 年8 月28日高市
    警左分偵字第10972805700 號函及附件、內政部警政署刑事
    警察局109 年9 月17日刑鑑字第1090087904號鑑定書、高雄
    榮民總醫院109 年11月30日高總管字第1093404683號函及附
    件、甲○○之臉書與國民影像比對照片、「林晧暘」（甲○
    ○）之臉書資料截圖、橋頭地檢109 年度偵字第7887號不起
    訴處分書等件（逕搜卷第3 、5 、17至21、29至34頁，他卷
    第5 至11、53、55、57、59至60、61至62頁，警一卷第93、
    93-1至93-4、93-6、106 頁至反面、152 至153 、176 、18
    8 至210 、211 至215 、217 至219 、220 至221 、224 至
    225 、229 至233 、234 至237 、238 至262 、263 、264
    至265 、271 至277 、278 、279 至315 、316 至319 、32
    2 至323 、324 、325 至329 、335 至341 、348 至353 、
    355 至360 、361 至369 、370 至377 、378 至379 、380
    至381 、382 、383 至385 、386 至392 、393 至401 頁，
    警二卷第251 至253 、341 、343 頁，偵一卷第69頁，偵二
    卷第51、53頁、原審原訴卷一第167 至175 、179 至184 、
    191 至209 頁，追加警卷第14至16、19至23頁）在卷可佐，
    及扣案如附表編號1 至7 、12-1、12-2、13、15、16、18、
    19、22所示之物可證，足認被告5 人前開任意性自白與事實
    相符，堪以採信。本案事證明確，被告前開犯行堪以認定。
三、論罪
(一)按刑法上一行為而觸犯數罪名之想像競合犯，其存在之目的
    ，在於避免對於同一不法要素予以過度評價，若行為人為犯
    特定罪之目的而為其他犯罪行為，雖其之時間、地點與目的
    所犯特定罪之時間、地點，在自然意義上非完全一致，然就
    事件整體過程予以客觀觀察後，苟形式上獨立之行為，彼此
    之間具有全部或一部不可割之一致性或事理上之關聯性，且
    犯罪目的單一，依一般社會通念，認應評價為一行為，自應
    適用想像競合犯論以一罪，方符合刑罰公平原則（最高法院
    106 年台上字第669 號判決意旨參照）。次按刑法第302 條
    第1 項之妨害自由罪，其犯罪行為包括「私行拘禁」、及「
    以其他非法方法剝奪人之行動自由」兩種行為態樣；且所謂
    「以其他非法方法剝奪人之行動自由」，係對於「私行拘禁
    」之補充規定，如犯罪行為已符合私行拘禁之規定，即無論
    處以其他非法方法剝奪人之行動自由罪名之餘地（最高法院
    93年度台上字第3723號判決意旨參照）。再按刑法第302 條
    第1 項之以非法方法剝奪人之行動自由罪，係屬繼續犯之一
    種，倘於行為繼續中，所實行之非法方法即屬強暴之舉動，
    因此致被害人受輕微之傷，此等輕傷，可認為強暴之當然結
    果，應為該妨害自由罪所吸收，不另論罪；但若並非輕微受
    傷，足認行為人係出於傷害之犯意致成者，則另論以同法第
    277 條第1 項之傷害罪，再依想像競合犯從一重處斷（最高
    法院101 年台上字第1999號判決意旨參照）。末按刑法第30
    5 條之恐嚇罪，係指單純以將來加害生命、身體、自由、名
    譽、財產之事，恐嚇他人致生危害於安全者而言。如對於他
    人之生命、身體等，以現實之強暴脅迫手段加以危害要挾，
    使人行無義務之事或妨害人行使權利，應構成刑法第304 條
    之強制罪，而非同法第305 條之恐嚇危害安全罪。又刑法第
    302 條之妨害自由罪，係妨害他人自由之概括規定，故行為
    人具有一定目的，以非法方法剝奪人之行動自由者，除法律
    別有處罰較重之規定（例如略誘及擄人勒贖等罪），應適用
    各該規定處斷外，如以使人行無義務之事，或妨害人行使權
    利為目的，而其強暴脅迫復已達於剝奪人行動自由之程度，
    即祇成立本罪，不應再依同法第304 條論處。誠以此項使人
    行無義務之事，或妨害人行使權利之低度行為，應為非法剝
    奪人之行動自由之高度行為所吸收，不能以其目的係在使人
    行無義務之事，或妨害人行使權利，認為係觸犯刑法第302
    條第1 項及第304 條第1 項之2 罪名，而依同法第55條從一
    重處斷（最高法院93年度台上字第3309號刑事判決參照）。
(二)核被告林杰就事實欄一（一）所為係犯刑法第315 條之1第2
    款無故竊錄他人非公開活動罪、刑法第216 、212 條行使偽
    造特種文書罪，就事實欄一（二）（三）所為係犯刑法第30
    2 條第1 項私行拘禁罪。被告林杰係基於犯刑法第302 條第
    1 項私行拘禁罪之計劃，竊錄告訴人乙○○之非公開活動、
    行使偽造車牌，由其犯罪計畫、主觀意思及客觀事實等過程
    ，雖其犯罪時間、地點在自然意義尚非完全一致，然依社會
    通念觀察，彼此之間具有不可分割之一致性，均係為達成私
    行拘禁告訴人乙○○以施壓其向祥記公司清償債務之一環，
    具有事理關聯性，應評價為一行為，其中被告林杰於私行拘
    禁告訴人乙○○前無故竊錄其非公開活動、行使偽造車牌等
    犯行，皆係被告林杰遂行私行拘禁罪計畫中另觸犯之罪名，
    應依刑法第55條想像競合犯之規定，從一重論以私行拘禁罪
    ；被告林杰在強押告訴人乙○○上車及限制其行動之過程中
    雖導致其受有傷害，然此均係為達成私行拘禁目的所伴隨造
    成之傷害，爰不另論以刑法第277 條第1 項傷害罪，而被告
    林杰在拘禁告訴人乙○○之高度行為後，又有強制其簽立協
    議書之低度行為，此低度行為經高度行為所吸收，故不另論
    以刑法第304 條第1 項強制罪。核被告張丞、黃志安、江榮
    發就事實欄一（二）（三）所為，係犯刑法第302 條第1 項
    私行拘禁罪，其中為達私行拘禁告訴人乙○○目的而導致其
    受到身體傷害、強制告訴人乙○○簽立協議書之行為，亦如
    前開被告林杰部分所述，均不另論以傷害罪、強制罪。被告
    甲○○就事實欄一（二）所為，係犯刑法第302 條第1 項私
    行拘禁罪。被告林杰、張丞、黃志安、江榮發、甲○○就上
    開私行拘禁罪有犯意聯絡及行為分擔，均應論以共同正犯。
    而被告5 人妨害告訴人乙○○行動自由之情形，自被告林杰
    等4 人強行將告訴人乙○○押上A 車後，搭載告訴人乙○○
    前往嘉義，被告5 人再將其移往南投，過程歷時長達近3 日
    ，揆諸前開最高法院判決意旨，其等犯罪行為已符合私行拘
    禁之規定，即無論處以其他非法方法剝奪人之行動自由罪名
    之餘地。綜上，起訴書對被告5 人論以剝奪他人行動自由罪
    、對被告林杰等4 人另論以刑法第277 條第1 條傷害罪及刑
    法第304 條第1 項強制罪部分，均有所違誤，併此敘明。
(三)刑之加重
  1.被告江榮發前因施用毒品案件，經臺灣新竹地方法院以105
    年度原簡字第23號判決判處有期徒刑2 月確定，又因施用毒
    品案件，經同院以106 年度原簡字第5 號判決判處有期徒刑
    2 月確定，嗣經同院以106 年度聲字第738 號裁定定應執行
    有期徒刑3 月確定，於106 年11月17日易科罰金執行完畢。
    被告甲○○前因服用酒精不能安全駕駛案件，經臺灣新竹地
    方法院以107 年度竹交簡字第470 號判決判處有期徒刑3 月
    確定，於108 年9 月2 日易科罰金執行完畢，有該2 名被告
    之臺灣高等法院被告前案紀錄表在卷可稽。其2 人於受徒刑
    之執行完畢5 年以內故意再犯本件有期徒刑以上之罪，均為
    累犯。
  2.審酌被告江榮發、甲○○構成累犯之前案分別係故意違反國
    家嚴加查緝之毒品、酒駕禁令，其等前開所犯案件雖與本案
    犯罪罪質不同、所侵害法益相異，然被告2 人經法院論罪科
    刑並執行完畢後再犯本件，顯見其對於刑罰反應力不佳，本
    件加重其2 人最低法定本刑，核無司法院大法官釋字第775
    號解釋意旨所指依刑法第47條第1 項規定加重最低本刑，即
    致生其所受之刑罰超過其所應負擔罪責之情形（最高法院10
    8 年度台上字第338 號判決意旨參照），爰對被告江榮發、
    甲○○均依刑法第47條第1 項之規定加重其刑。
四、上訴駁回的理由
    原審認被告5 人罪證明確，因而適用上開刑法規定，並審酌
    被告林杰僅因受林瑞豐委託處理告訴人乙○○積欠之債務，
    心生歹念，為強押告訴人乙○○以遂行討債目的，先以本案
    追蹤器竊錄告訴人乙○○行蹤、備妥掛用偽造車牌之A 、B
    、C 車，並指揮被告甲○○準備工寮與借用E 車搭載其餘被
    告，偕同被告張丞、黃志安、江榮發共同以模擬槍脅迫及拖
    行告訴人乙○○乘上A 車開啟長達近3 日且多次轉移陣地之
    拘禁方法，亦於過程中指示被告張丞中途更換駕駛D 車掩人
    耳目，可見其對犯罪規劃之縝密設計，而被告林杰、張丞、
    黃志安、江榮發於拘禁告訴人乙○○期間雖未施以毆打、凌
    虐，然仍有以蒙面、綁縛手腕、膠帶封耳之方式對其加強控
    制，過程中對告訴人乙○○所造成之身體傷害固非極為嚴重
    ，然造成告訴人乙○○之心理壓力甚深且長遠，幸因警方即
    時破獲營救告訴人乙○○始終結被告林杰之犯罪計畫。而被
    告張丞、黃志安、江榮發、甲○○與告訴人乙○○素無恩怨
    ，亦無財務糾紛，僅因被告林杰應允事成給付10萬元報酬之
    邀約，即與被告林杰共同為本件影響社會治安重大之犯行，
    可見被告5 人所為，不僅在客觀上造成一定程度之法益侵害
    結果，主觀上更顯現出其5 人遵守法秩序及尊重他人權益之
    觀念薄弱，確值相當非難。又本件係被告林杰為向告訴人乙
    ○○施壓償還祥記公司債務而起，不僅就犯罪之發生具有決
    定性之支配關係，並在私行拘禁告訴人乙○○之前已追蹤告
    訴人乙○○之行蹤長達1 月餘、籌備權利車3 輛以躲避查緝
    ，其雖自陳犯罪所能獲得之報酬並未確定，然又陳稱倘本案
    事成將給付其餘4 名被告各10萬元之利益（原審原訴卷一第
    104 至105 、107 頁，原訴卷二第85頁），顯見其自身所可
    能獲得之報酬非少，與單純聽從其指示行事之其餘4 名被告
    相較，被告林杰應負之刑事責任顯然較高。而其餘4 名被告
    中，被告黃志安、江榮發於私行拘禁過程中主要擔任看顧告
    訴人乙○○之角色，被告張丞除看顧外更有受被告林杰指示
    進行異地換車之分工，被告甲○○則除於事前在嘉義縣備妥
    工寮以外，於私行拘禁告訴人乙○○期間僅有參與109 年7
    月10日一晚接送其餘被告與告訴人乙○○之犯行，參與程度
    顯較其他共犯輕微，其等之刑度自應依個人之犯罪參與程度
    而異，且被告林杰、張丞、黃志安、江榮發所參與情節肇生
    之法益侵害非輕，實已無從諭知得易科罰金之刑度。考量被
    告5 人均已坦承犯行，然迄未與告訴人乙○○達成和解、賠
    償損害（原審原訴卷二第86頁）之犯後態度，而原審辯護人
    為被告5 人稱未和解之緣由為告訴人乙○○欲另行提起民事
    訴訟，故未繼續洽談賠償事宜（原審原訴卷二第86頁）。末
    考量被告江榮發、甲○○除前開構成累犯之前案紀錄不予重
    複評價外，被告江榮發前有犯恐嚇取財得利罪、被告甲○○
    前有犯強制罪、被告林杰前有犯偽造文書罪（均不構成累犯
    ），經法院論罪科刑紀錄之素行，被告張丞、黃志安先前則
    均無犯罪紀錄之素行，有卷附臺灣高等法院被告前案紀錄表
    可佐。暨被告林杰於原審自陳教育程度為高職畢業，目前從
    事工地主任工作，月收入約4 至5 萬元，已婚，與同住之配
    偶共同照顧1 名未成年子女，經濟小康，身體無重大疾病；
    被告張丞於原審自陳教育程度為高中肄業，目前在火鍋店工
    作，月收入約2 萬5 千至2 萬8 千元，未婚無子，與父母同
    住，經濟小康，身體無重大疾病；被告黃志安於原審自陳教
    育程度為高職肄業，目前從事送貨員工作，月收入約2 萬5
    千元，未婚無子，與母親同住，經濟貧寒，眼睛有水晶體移
    位情形；被告江榮發於原審自陳教育程度為高中肄業，目前
    從事清潔員工作，月收入約3 萬元，已婚，與配偶育有3 名
    未成年子女，與配偶、子女同住，經濟勉持，身體無重大疾
    病；被告甲○○於原審自陳教育程度為高中肄業，目前在家
    中幫忙工作，收入約1 至2 萬元，未婚無子，與母親同住，
    經濟小康，身體無重大疾病，並提出被告林杰等4 人之戶籍
    謄本、在職證明書等一切情狀（原審原訴卷一第135 至155
    頁，原訴卷二第84至85頁），分別量處被告林杰有期徒刑2
    年4 月、被告張丞有期徒刑1 年6 月、被告黃志安有期徒刑
    1 年2 月、被告江榮發有期徒刑1 年3 月、被告甲○○有期
    徒刑6 月，並就被告甲○○部分諭知如易科罰金以1 千元折
    算1 日之標準。經核原判決認事用法，核無不合，量刑亦已
    斟酌刑法第57條各款所列情狀，而未逾越法定範圍，亦未濫
    用其職權，應屬適當。檢察官上訴意旨以原審對被告5 人量
    刑過輕，請能從重量刑，被告林杰、張丞、黃志安、江榮發
    上訴意旨則以原審量刑過重，請從輕量刑云云，均指摘原判
    決不當，其等上訴均為無理由，均應予駁回。
五、沒收
(一)按供犯罪所用、犯罪預備之物或犯罪所生之物，屬於犯罪行
    為人者，得沒收之；宣告前2 條之沒收或追徵，有過苛之虞
    、欠缺刑法上之重要性、犯罪所得價值低微，或為維持受宣
    告人生活條件之必要者，得不宣告或酌減之，刑法第38條第
    2 項前段、第38條之2 第2 項定有明文。查附表編號1 至7
    、12-2所示物品均為被告林杰所有之物，編號13、15均為被
    告黃志安所有之物，編號16為被告江榮發所有之物，編號18
    為張丞所有之物，均係供本案犯罪（聯繫）所用之物，業據
    其等供承在卷（原審原訴卷一第105 至106 頁，原訴卷二第
    77頁），爰依刑法第38條第2 項規定，於被告林杰等4 人各
    自罪刑項下宣告沒收上開物品。而編號19所示之物為被告林
    杰等4 人強制告訴人乙○○簽寫，屬於犯罪所生之物，而為
    被告張丞所保管，爰依刑法第38條第2 項規定，於被告張丞
    罪刑項下宣告沒收。
(二)至於附表編號12-1、22所示之車輛，雖分別係被告林杰所有
    、被告張丞管領使用之車輛，並供實施本案犯罪之工具，然
    衡酌車輛並非法律明定不論所有權歸屬均應沒收之違禁物，
    若沒收上述通常係作為日常生活所需之交通工具，實有違比
    例原則而有過苛之虞，況刑法沒收犯罪工具之目的係為避免
    行為人持以再實行犯罪行為，則上述車輛既非專供犯罪所用
    之物，沒收該物對防止被告2 人再犯之效果亦屬有限，難認
    有刑法上之重要性，揆諸前揭刑法第38條之2 第2 項規定，
    爰不予宣告沒收。另被告林杰為本案所購買之權利車A 、B
    車均未經扣案，而該2 車上懸掛之偽造車牌（6983-VN 號、
    ANY-1297號）雖亦為本案被告林杰所有供實施本案犯行所用
    之物，然因該等車牌未據扣案，卷內亦無證據證明該等偽造
    車牌現仍存在，亦非刑法偽造文書罪章規範應專科沒收之物
    ，審酌該等車牌亦不具交易價值，爰不予宣告沒收。而附表
    編號8 至11、14、17所示之物，則據被告林杰、黃志安、張
    丞表示與本案無關，且卷內尚無證據證明此些物品與該3 人
    實施本案犯行有關，而編號20、21所示之物分別為證人鄭耿
    豪、戴銘銓所有，其中附表編號11、21更已分別發還告訴人
    乙○○、證人戴銘銓，卷內亦無證據證明與本案犯罪事實有
    關，自無庸宣告沒收。
據上論結，應依刑事訴訟法第368 條，判決如主文。
本案經檢察官黃英彥提起公訴、檢察官陳靜宜追加起訴，檢察官
陳登燦提起上訴，檢察官黃彩秀到庭執行職務。
中    華    民    國   110    年    11    月    2     日
                  刑事第六庭    審判長法  官  李政庭
                                      法  官  蕭權閔
                                      法  官  王光照
以上正本證明與原本無異。
如不服本判決應於收受本判決後20日內向本院提出上訴書狀，其
未敘述上訴理由者，並得於提起上訴後20日內向本院補提理由書
狀（均須按他造當事人之人數附繕本）「切勿逕送上級法院」。
中    華    民    國   110    年    11    月    2     日
                                      書記官  周青玉
 
附錄本判決論罪科刑法條：
中華民國刑法第212條
偽造、變造護照、旅券、免許證、特許證及關於品行、能力、服
務或其他相類之證書、介紹書，足以生損害於公眾或他人者，處
1年以下有期徒刑、拘役或9千元以下罰金。
中華民國刑法第216條 
行使第210 條至第215 條之文書者，依偽造、變造文書或登載不
實事項或使登載不實事項之規定處斷。
中華民國刑法第302條第1項
私行拘禁或以其他非法方法，剝奪人之行動自由者，處5 年以下
有期徒刑、拘役或9 千元以下罰金。
中華民國刑法第315條之1
有下列行為之一者，處三年以下有期徒刑、拘役或30萬元以下罰
金：
一、無故利用工具或設備窺視、竊聽他人非公開之活動、言論、
    談話或身體隱私部位者。
二、無故以錄音、照相、錄影或電磁紀錄竊錄他人非公開之活動
    、言論、談話或身體隱私部位者。
附表：
┌──┬────────────┬────────────┐
│編號│物品名稱及數量          │備註                    │
├──┼────────────┼────────────┤
│1   │模擬槍1把               │被告林杰所有，供實施本案│
│    │                        │犯行所用。              │
├──┼────────────┼────────────┤
│2   │裝飾彈2顆               │被告林杰所有，供實施本案│
│    │                        │犯行所用。              │
├──┼────────────┼────────────┤
│3   │iPhone 6S 手機1 支（門號│被告林杰所有，供實施本案│
│    │：0000000000、IMEI：3554│犯行所用。              │
│    │00000000000）           │                        │
├──┼────────────┼────────────┤
│4   │iPhone XS Max 手機1 支（│被告林杰所有，供實施本案│
│    │門號：0000000000、IMEI：│犯行所用。              │
│    │000000000000000 、357297│                        │
│    │000000000 ）            │                        │
├──┼────────────┼────────────┤
│5   │告訴人乙○○身上解下之繩│被告林杰所有，供實施本案│
│    │索、膠帶1 包            │犯行所用。              │
├──┼────────────┼────────────┤
│6   │膠帶3捆                 │被告林杰所有，供實施本案│
│    │                        │犯行所用。              │
├──┼────────────┼────────────┤
│7   │帽子2頂                 │被告林杰所有，供實施本案│
│    │                        │犯行所用。              │
├──┼────────────┼────────────┤
│8   │iPhone 6S Plus手機1 支（│被告林杰所有，無證據證明│
│    │門號：0000000000、IMEI：│與本案犯罪事實有關      │
│    │000000000000000 ）      │                        │
├──┼────────────┼────────────┤
│9   │現金2,763元             │被告林杰所有，無證據證明│
│    │                        │與本案犯罪事實有關      │
├──┼────────────┼────────────┤
│10  │iPhone 7手機1 支（門號：│被告林杰所有，無證據證明│
│    │0000000000、IMEI：359213│與本案犯罪事實有關。    │
│    │000000000 ）            │                        │
├──┼────────────┼────────────┤
│11  │現金300,000元           │告訴人乙○○所有，已發還│
│    │                        │告訴人乙○○。          │
├──┼────────────┼────────────┤
│12-1│C 車（含鑰匙）          │被告林杰所有，供實施本案│
│    │                        │犯行所用。              │
│    │                        │                        │
├──┼────────────┼────────────┤
│12-2│C 車上懸掛2 面偽造車牌AJ│被告林杰所有，供實施本案│
│    │N-8698（N 子母顯示為上下│犯行所用。              │
│    │顛倒）                  │                        │
├──┼────────────┼────────────┤
│13  │彈簧刀1把               │被告黃志安所有，供實施本│
│    │                        │案犯行所用。            │
├──┼────────────┼────────────┤
│14  │現金6,000元             │被告黃志安所有，無證據證│
│    │                        │明與本案犯罪事實有關。  │
├──┼────────────┼────────────┤
│15  │iPhone 6S 手機1 支（門號│被告黃志安所有，供實施本│
│    │：0000000000、IMEI：3533│案犯行所用。            │
│    │00000000000 ）          │                        │
├──┼────────────┼────────────┤
│16  │iPhone 7 Plus 手機1 支（│被告江榮發所有，供實施本│
│    │門號：0000000000、IMEI：│案犯行所用。            │
│    │000000000000000 ）      │                        │
├──┼────────────┼────────────┤
│17  │iPhone手機1 支（黑色）  │被告張丞所有，無證據證明│
│    │                        │與本案犯罪事實有關。    │
│    │                        │                        │
├──┼────────────┼────────────┤
│18  │iPhone手機1 支（粉紅色）│被告張丞所有，供實施本案│
│    │                        │犯行所用。              │
│    │                        │                        │
├──┼────────────┼────────────┤
│19  │債權協議書2 張          │告訴人乙○○所簽寫，由被│
│    │                        │告張丞保管，為本案犯罪所│
│    │                        │生之物。                │
├──┼────────────┼────────────┤
│20  │行動電話1 支（門號：0000│證人○○○所有，無證據證│
│    │000000、IMEI：0000000000│明與本案犯罪事實有關。  │
│    │ 39181）1 支            │                        │
├──┼────────────┼────────────┤
│21  │行動電話1 支（門號：0000│證人○○○銓所有，無證據│
│    │000000、IMEI：0000000000│證明與本案犯罪事實有關，│
│    │42965 ）                │已發還戴銘銓。          │
│    │                        │                        │
├──┼────────────┼────────────┤
│22  │D車（含鑰匙1 支）       │被告張丞所管領使用，供實│
│    │                        │施本案犯行所用。        │
└──┴────────────┴────────────┘